臺灣臺南地方法院民事裁定　　　　　　　 95年度訴字第990號
原　　　告　乙○○
　　　　　　己○○
　　　　　　丙○○
　　　　　　丁○○
兼上列四人
訴訟代理人　甲○○　　住臺南市.
被　　　告　台南集義股份有限公司
　　　　　　　　　　　設臺南市.
法定代理人　戊○○　　住同上
訴訟代理人　許雅芬律師
複代理人　　陳慈鳳律師
上列當事人間請求確認股東會決議無效事件，原告為訴之追加，
本院裁定如下：
    主  文
原告追加之訴駁回。
訴訟費用由原告負擔。
    理  由
一、查民事訴訟法第255條第1項前段規定，訴狀送達後，原告不
    得將原訴變更或追加他訴。
二、本件據原告95年9月25日準備書狀(一)所載，係提起確認股東
    會決議無效之訴，嗣原告於95年11月23日提出準備書狀(二)，
    追加請求「確認被告於88年4月20日所發行之股票，全部無
    效。」（訴之聲明第六項）。主張：(一)被告於88年4月20日
    所發行之全部股票，由該公司董事長戊○○、常務董事孫滄
    波及監察人施純一等三人簽名蓋章，違反司法第162條第1項
    前段及被告公司章程第7條規定。(二)又被告成立之初，尚有
    部分原集義會社股東無法聯繫，被告公司為保障該部分失聯
    股東權益，曾訂立公司章程第6條：「本公司解散時，分派
    公司剩餘財產，應作成676份，先將其中124份分派予王江河
    等人後，再將其餘552份，按各股東股份比例分派」，並遵
    照71年3月30日內政部71台內地字第73442號函指示「台南集
    義股份有限公司於辦理更正登記前，應申請修改公司章程，
    確保行蹤不明之原會社股東權益，送請台灣省建設廳呈報經
    濟部核准。」，分別於：72年11月10日由被告法定代理人翁
    金癸簽立切結書、72年11月15日由被告法定代理人翁金癸簽
    訂保證書、72年12月5日由被告公司全體董監事簽訂保證書
    保證原台南集義株式會社所有股東之權益。72年9月30日修
    訂公司章程第6條：「本公司72年特別股，其特別權利如左
    ：一股息（年利百分之24），優先累積分派。二公司解散時
    ，公司賸餘之財產，全部由特別股按其股份比例分派」。80
    年8月10日被告公司80年度股東常會會議記錄報告事項第2項
    記載：「公司於經濟部登錄之股數為676股，其中登錄於前
    董事長翁金癸名下共227股，其中包括翁金癸本人2股、日產
    股70股及行蹤不明、未辦繼承者155股；關於登錄B、C或行
    蹤不明的這部份股東，已有人陸陸續續至公司辦理完成繼承
    手續；辦理完成者今公司將由前董事長翁金癸名下抽出，移
    轉回復其股東名份，以資正確；而尚未辦理者，將暫移轉至
    新董事長鄭偉聲名下（暫寄存董事長名下之股份，請董事長
    切結聲明，爾後新任之董事長均沿用此案）」。86年6月20
    日被告法定代理人戊○○簽立切結書：「茲台南集義股份有
    限公司股份中，公司股64股、尚未登錄26股，共計90股（
    45,0 00股），暫以本人（董事長）名義辦理股權信託保管
    登記，於董事長任期屆滿改選後或中途離職後，則無條件接
    受移轉登記於新任董事長名下，且絕對遵照公司規定辦理無
    訛，特立此書。(三)88年被告既發行股票，則86年6月20日由
    董事長戊○○所立之切結書已不適用。「公司股」必須依公
    司法第162條第2項之規定，將公司股登記於被告公司名下；
    失聯股東之「特別股」則必須依公司法第162條第1項第6款
    規定，另登記為「特別股」。然被告公司於88發行股票後，
    「公司股」卻消失不存在，而變成被告公司董事長戊○○之
    私人財產。又原集義會社行蹤不明之股東，原本僅是「人失
    蹤」，如今卻連其「股份」亦失蹤，而變成被告公司董事長
    戊○○之私人針財產。故被告公司於88年4月20日所發行之
    股票已違反公司法162條及被告公司章程第7條規定，為此請
    求確認被告公於88年4月20日所發行之股票全部無效。
三、惟查，被告對於原告所為訴之追加，已於95年11月27日言詞
    辯論期日當庭表示「不同意」在案，有言詞辯論筆錄在卷可
    稽。且原告所追加之新訴，與確認股東會決議無效之原訴，
    其基礎事實不同，原訴之資料於新訴均無可利用，若准許其
    為訴之追加，將防礙被告之防禦，且徒使訴訟之終結延滯。
    原告為本件訴之追加，有礙被告之防禦及訴訟之終結，自不
    應准許。
四、依民事訴訟法第249條第1項第6款，第95條，第78條，裁定
    如主文。
中　　華　　民　　國　　96　　年　　4 　　月　　10　　日
                  民事第五庭  法　官　鄭彩鳳
以上正本係照原本作成
如對本裁定抗告須於裁定送達後10日內向本院提出抗告狀，並應
繳納抗告費新台幣1,000元整。
中　　華　　民　　國　　96　　年　　4 　　月　　10　　日
                              書記官　凌昇裕
